臺灣臺中地方法院刑事判決　　　　　　　 96年度易字第560號
公　訴　人　臺灣臺中地方法院檢察署檢察官
被　　　告　甲○○
上列被告因妨害自由案件，經檢察官提起公訴（九十五年度偵續
字第一九八號），本院判決如下：
    主    文
甲○○以加害身體之事，恐嚇他人致生危害於安全，處拘役貳拾
日，如易科罰金，以銀元佰元即新臺幣玖佰元折算壹日。
    犯罪事實
一、甲○○係門號0000000000號行動電話之使用人，
    因不耐乙○○不斷打電話騷擾，竟於民國九十四年九月十六
    日凌晨三時三十分許，在彰化縣員林鎮○○路二四五巷二○
    號附近，傳送「我老早就發現你跟別的男人搞在一起了！敢
    背叛別人還說自己沒有錯！操妳媽的王八蛋！要不要我替妳
    把這些事情告訴你的父母呢？啊？以後你最好少出現在我面
    前，否則我見一次打一次！幹！妳永遠都不會有好下場的！
    去妳媽的死賤人！」之簡訊至居住於臺中市○○路一三巷十
    之三號乙○○所使用之門號0000000000號行動電
    話，以加害身體之事恐嚇乙○○，使乙○○觀看後心生畏懼
    ，而致生危害於安全。
二、案經黃瑞棉訴請臺灣臺中地方法院檢察署檢察官偵查起訴。
    理    由
一、訊據被告甲○○固坦承門號0000000000號行動電
    話為其所使用，及上開簡訊為其所傳送，惟矢口否認有何恐
    嚇犯行，辯稱：伊先前長期以收到門號為00000000
    00或0000000000所撥打電話或簡訊騷擾，伊以
    為是其前女友所為，因而傳送上開簡訊回罵，伊不認識告訴
    人黃瑞棉，沒有恐嚇告訴人之動機及故意，且「以後你最好
    少出現在我面前，否則我見一次打一次」等語，是要伊女友
    以後少出現在面前，其後以否則作為限制條件，並非謂必定
    付諸實行，不構成將來危害之通知，又告訴人最初主張被告
    誹謗，事後才改主張恐嚇，且告訴人在檢察官訊問時之態度
    ，咄咄逼人，說話滔滔不絕，足見告訴人無心生畏懼之情云
    云。然查：
  (一)按刑法第三百零五條之恐嚇罪，所稱以加害生命、身體、自
    由、名譽、財產之事，恐嚇他人者，係指以使人生畏怖心為
    目的，而通知將加惡害之旨於被害人而言（最高法院五十二
    年台上字第七五一號判例意旨參照），因此恐嚇罪之被害人
    是否心生畏懼，應本於社會客觀經驗法則以為判斷基準。告
    訴人於本院審理證稱：因為簡訊恐嚇會打伊，且簡訊從那裏
    來的伊都不知道，後來沒有辦法才去報警，且被告簡訊用嘲
    諷言語，愈來愈嚴重，伊怎麼不會害怕等語（參見本院卷第
    五○、五一頁），足認告訴人對被告所傳送之上開簡訊，已
    產生畏懼心，並對於自身安全有所顧慮。且觀諸上開簡訊全
    文，其內容充滿憎恨、仇視之言詞，又在凌晨三時三十分許
    發送，告訴人身為女性，見此簡訊豈有不生畏懼之情，是以
    一般人對於上開簡訊之客觀理解，應認該簡訊之內容已有以
    加害身體之事通知告訴人之意，致使告訴人心生畏懼。被告
    空言辯稱告訴人並不會因此感到畏懼云云，尚屬無據。
  (二)按刑法第三百零五條所謂致生危害於安全，係指受惡害之通
    知者，因其恐嚇，生安全上之危險與實害而言，被告因與甲
    欠款涉訟，竟以槍打死等詞，向甲恐嚇，甲因畏懼向法院告
    訴，是其生命深感不安，顯而易見，即難謂未達於危害安全
    之程度（最高法院二十六年渝非字第一五號判例意旨參照）
    。告訴人對上開簡訊內容已心生畏懼，業如前述，其因而向
    檢警機關提出告訴，實係保障己身安全之方式，而告訴人究
    非嫻熟法律之人，其因不解法律誤提妨害名譽告訴，亦不得
    以此而推論告訴人對上開簡訊並未心生畏懼。
  (三)按刑法第三百零五條之妨害自由罪，所謂致生危害於安全，
    不以發生客觀上之危害為要件，僅須使受通知者心生畏懼而
    有不安全之感覺為已足，故該條所謂之危害，不以確定危害
    為限，即不確定之危害而使受通知者有不安全之感覺亦應構
    成該條之罪（法務部法檢(二)字第四七九號函亦同此見解）
    ，從而，刑法第三百零五條之恐嚇危害安全罪，則僅在使人
    產生畏懼感即足當之，並無原因條件之限制。被告雖傳送「
    以後你最好少出現在我面前，否則我見一次打一次」之簡訊
    內容，然告訴人觀看此簡訊已生畏懼之心，則被告所為即該
    當恐嚇罪之構成要件，要不得謂未必付諸實行，而非惡害之
    通知。
  (四)被告雖辯稱：伊沒有恐嚇告訴人的故意與動機云云。然被告
    自承因長期以收到門號為0000000000或0000
    000000所撥打電話或簡訊騷擾，以為是其前女友所為
    ，因而傳送上開簡訊等語，則被告因受000000000
    0號門號使用人之騷擾，而傳送上開簡訊，此即為被告行為
    之動機；且被告傳送該簡訊時，對該簡訊內容有所認知，又
    有意傳送該簡訊予0000000000號門號使用人，故
    被告主觀上對客觀不法構成要件之所有客觀行為情狀全部有
    所認知，並進而具有實現客觀構成犯罪事實之決意，被告主
    觀故意之「知」與「欲」兩要件均具備，即難謂無恐嚇之故
    意。縱被告辯稱：伊係傳送上開簡訊予其前女友云云屬實，
    然上開簡訊本具有加害身體之惡害通知，顯見被告主觀上欲
    恐嚇其前女友，而被告前女友與告訴人間係構成要件等價之
    行為客體，被告將告訴人誤認為其前女友而發送恐嚇簡訊，
    依學術通說及實務見解，此等具有行為客體等價性之客體錯
    誤，在刑法評價上，並不足以影響故意，而仍舊成立被告行
    為人主觀上本所欲犯之恐嚇罪（參見林山田著，刑法通論上
    冊，頁三二四，八十九年十二月二版二刷；最高法院八十八
    年度台上字第三○○號、八十六年度台上字第三六○四號判
    決意旨參照），是被告前揭所辯均無解於恐嚇罪行之成立。
  (五)此外，復有簡訊內容照片二張、財團法人仁愛綜合醫院診斷
    證明書一紙、0000000000手機通聯紀錄一份、0
    000000000通聯調閱查詢單一份在卷可稽，本案事
    證明確，被告犯行洵堪認定，應依法論科。至被告請求傳訊
    證人劉炎益即告訴人之夫證明告訴人之生活背景、經歷之程
    度是否易於心生畏懼、告訴人之精神狀態如何，及請求傳訊
    告訴人主治精神醫師證明告訴人之精神狀態、告訴人就醫概
    況，並請求調閱病歷表、通聯紀錄云云，均與本案告訴人於
    接獲被告傳送之恐嚇簡訊時是否心生畏懼之爭點無關，本院
    認無調查之必要，並予敘明。
二、核被告所為，係犯刑法第三百零五條恐嚇危害安全罪。起訴
    書雖就起訴書附表編號一、三所示之簡訊內容起訴被告亦有
    恐嚇犯行，惟起訴書附表編號一、三所示之簡訊其內容為詛
    咒、謾罵言詞，非惡害之通知，且公訴人亦當庭減縮此部分
    之起訴內容（參見本院卷第四七頁），併予敘明。爰審酌被
    告係因不耐告訴人不斷打電話騷擾，方進而傳送上開簡訊恐
    嚇告訴人，惟造成告訴人精神恐懼及生活困擾，且迄今未能
    與告訴人達成和解，暨公訴人請求從輕量刑，及其智識、素
    行、犯罪之動機、目的、手段，及犯後否認犯行，態度欠佳
    等一切情狀，量處如主文所示之刑，並諭知易科罰金之折算
    標準，以示懲儆。
三、九十五年七月一日修正公布施行之刑法第四十一條第一項前
    段規定：「犯最重本刑為五年以下有期徒刑以下之刑之罪，
    而受六個月以下有期徒刑或拘役之宣告者，得以新臺幣一千
    元、二千元或三千元折算一日，易科罰金。」，惟被告行為
    時之刑法第四十一第一項前段規定：「犯最重本刑為五年以
    下有期徒刑以下之刑之罪，而受六個月以下有期徒刑或拘役
    之宣告，因身體、教育、職業、家庭之關係或其他正當事由
    ，執行顯有困難者，得以一元以上三元以下折算一日，易科
    罰金。」又依修正前罰金罰鍰提高標準條例第二條前段（現
    已刪除）規定，就其原定數額提高為一百倍折算一日，則被
    告行為時之易科罰金折算標準，應以銀元三百元折算一日，
    經折算為新臺幣後，應以新臺幣九百元折算為一日。比較修
    正前後之易科罰金折算標準，修正後之刑法第四十一條第一
    項前段之規定，並未有利於被告，故應依修正後刑法第二條
    第一項前段規定，適用修正前刑法第四十一條第一項前段規
    定，定其折算標準。
四、刑法第三百零五條恐嚇危嚇安全罪規定其法定刑得科銀元三
    百元以下罰金，然被告行為後，於九十五年六月十四日增訂
    刑法施行法第一條之一，並規定：「中華民國九十四年一月
    七日刑法修正施行後，刑法分則編所定罰金之貨幣單位為新
    臺幣。九十四年一月七日刑法修正時，刑法分則編未修正之
    條文定有罰金者，自九十四年一月七日刑法修正施行後，就
    其所定數額提高為三十倍。但七十二年六月二十六日至九十
    四年一月七日新增或修正之條文，就其所定數額提高為三倍
    。」（註：刑法修正公布日期應為九十四年二月二日，施行
    日期為九十五年七月一日，前揭條文日期似有錯誤，但不影
    響本案之判斷），且九十四年二月二日施行公布九十五年七
    月一日施行之刑法第三十三條第五款修正為：「主刑之種類
    如下：五、罰金：新臺幣一千元以上，以百元計算之。」是
    依修正後之法律，刑法第三百零五條恐嚇危害安全罪所得科
    處之罰金刑最高為新臺幣九千元、最低均為新臺幣一千元；
    而被告行為時適用之罰金罰鍰提高標準條例第一條前段規定
    ：「依法律應處罰金、罰鍰者，就其原定數額得提高為二倍
    至十倍。但法律已依一定比率規定罰金或罰鍰之數額或倍數
    者，依其規定。」、現行法規所定貨幣單位折算新臺幣條例
    第二條規定：「現行法規所定金額之貨幣單位為圓、銀元或
    元者，以新臺幣之三倍折算之。」及修正前刑法第三十三條
    第五款規定: 「主刑之種類如下：五、罰金：一元以上。」
    ，是依行為時之法律，刑法第三百零五條恐嚇危害安全罪所
    得科處之罰金刑最高為新臺幣九千元、最低均為新臺幣三元
    。因此，比較上述修正前、後之刑罰法律，自以被告行為時
    之舊法即依修正前刑法第三十三條第五款，並配合罰金罰鍰
    提高標準條例第一條前段為法條適用之依據。
依刑事訴訟法第二百九十九條第一項前段，刑法第二條第一項前
段、第三百零五條、（修正前）第四十一條第一項前段、（修正
前）第三十三條第五款，罰金罰鍰提高標準條例第一條前段、（
修正前）第二條，判決如主文。
中　　華　　民　　國　　96　　年　　4 　　月　　18　　日
                  刑事第十三庭  審判長法  官  李秋娟
                                      法　官  陳得利
                                      法　官  黃裕仁
上正本證明與原本無異。
如不服本判決，應於送達後十日內向本院提出上訴狀（須附繕本
），上訴於臺灣高等法院臺中分院。
                                　　　書記官  王嘉仁
中　　華　　民　　國　　96　　年　　4 　　月　　18　　日
附錄論罪科刑法條
刑法第三百零五條
以加害生命、身體、自由、名譽、財產之事，恐嚇他人致生危害
於安全者，處二年以下有期徒刑、拘役或三百元以下罰金。
